臺灣高等法院民事裁定
108年度抗字第1590號
抗  告  人  永安窯業股份有限公司


法定代理人  
即  清算人  麗霖有限公司

上  一  人
法定代理人  劉莉玲  
訴訟代理人  劉緒倫律師
            劉力維律師

上列抗告人因與相對人周光道2人間交付租金事件，對於民國108
年10月4日臺灣臺北地方法院108年度重訴字第475號裁定提起抗
告，本院裁定如下：
    主  文
抗告駁回。
抗告訴訟費用由抗告人負擔。
    理  由
一、抗告意旨：抗告人以相對人周光道2人為被告，提起原法院1
    08年度重訴字第475號交付租金事件（下稱系爭事件），主
    張相對人為訴外人周子石（100年12月31日過世）之繼承人
    ，應於繼承遺產範圍內連帶給付抗告人新台幣（下同）1910
    萬8260元本息。嗣就其中1072萬元，追加民法第544條及公
    司法第23條第1項為請求權，因本件起訴事實與追加事實均
    為抗告人公司自71年起至94年止出租廠房及周子石相關，追
    加之訴與原訴之主要爭點有其共同性，訴訟資料亦可援用，
    不甚妨礙相對人之防禦及訴訟終結，符合民事訴訟法第255
    條第1項第 2、7款情事，故原裁定駁回抗告人追加之訴及假
    執行之聲請實有違誤。爰提起抗告，請求廢棄原裁定云云。
二、按「訴狀送達後，原告不得將原訴變更或追加他訴。但有下
    列各款情形之一者，不在此限：二、請求之基礎事實同一者
    。七、不甚礙被告之防禦及訴訟之終結者」，民事訴訟法第
    255條第2、7款定有有明文。所謂請求之基礎事實同一，係
    指變更或追加之訴與原訴之原因事實，有其社會事實上之共
    通性及關聯性，而就原請求所主張之事實及證據資料，於變
    更或追加之訴得加以利用，且無害於他造當事人程序權之保
    障，俾符訴訟經濟者，始足當之（最高法院104年度台抗字
    第662號裁定要旨參照）。又法律所以限制原告於起訴後為
    訴之變更或追加者，旨在保護被告之利益及防止訴訟之延滯
    ，前者在於保障被告主觀上之訴訟權，後者在於確保法院客
    觀上應適時審理之公共利益，是判別訴之變更、追加，有無
    妨礙被告之防禦及訴訟之終結，應以變更、追加後之訴，需
    否重新認定原告起訴之事實及另行蒐集訴訟資料為斷。經查
    ：
  ㈠抗告人於108年3月21日（委任律師）起訴，主張周子石原擔
    任抗告人之常務董事、總經理兼廠長等職務，嗣擔任清算人
    ，竟未將71年至94年租金1812萬元交付抗告人，相對人係周
    子石繼承人，應依民法第541條第1項、第1148條規定，於繼
    承遺產範圍內連帶給付抗告人1812萬元本息（見原法院卷第
    11-19頁起訴狀、第23頁委任狀）。
  ㈡抗告人嗣於108年5月30日民事追加狀，主張其借名登記於周
    子石名下之部分土地，業經周子石領取徵收補償費98萬8260
    元，亦未交付抗告人，遂追加聲明而請求：相對人應於繼承
    周子石遺產範圍內，連帶給付抗告人1910萬8260元本息（見
    原法院卷第205-207頁），相對人於108年6月20日系爭事件
    言詞辯論期日對此並無異議，原法院准許抗告人此部分訴之
    追加，並於同年月9月9日言詞辯論後為實體裁判（見原法院
    108年10月4日判決書第2頁）。
  ㈢抗告人追加聲明後，先後提出108年7月29日補充㈡狀、108年8
    月1日陳報狀以闡述各種主張與攻擊方法（見原法院卷第341
    -346、421-422頁）。相對人亦在108年7月26日答辯㈡狀、10
    8年8月26日答辯㈢狀為相關實體抗辯（見同卷第265-281、46
    1-469頁），兩造並於108年8月1日言詞辯論期日就前開爭點
    交換書狀、詳為攻防（見同卷第417-419頁）後，抗告人突
    於108年8月27日辯論意旨狀，未表明訴之追加，即於書狀另
    稱：廠房之租金縱認係由訴外人即董事長周進財收取，周進
    財於85年1月死亡，生前收租1072萬元並未交付抗告人，周
    子石為總經理兼清算人，竟未積極催討，抗告人亦得依民法
    第544 條及公司法第23條第1 項規定，請求相對人於繼承遺
    產範圍內負償還之責云云（見原法院卷第494-495頁）。
  ㈣相對人於系爭事件108年9月9日言詞辯論期日，反對抗告人為
    追加（見原法院卷第518頁筆錄），且抗告人所主張縱認係
    由周進財收取廠房租金1072萬元，因周子石未積極催討，抗
    告人亦得依民法第544 條及公司法第23條第1 項規定，請求
    相對人於繼承遺產範圍內負償還之責之事實，與原訴事實之
    爭點顯然不同，法院需重新認定追加起訴之事實及另行蒐集
    訴訟資料以為判斷，難認其基礎事實同一，且系爭事件已於
    108年9月9日辯論終結，抗告人追加之訴，不僅對相對人之
    防禦權造成不利影響，顯亦延滯系爭事件之終結，依前開說
    明，難認與民事訴訟法第255 條第1 項第2 款、第7 款之要
    件相合，其訴之追加自非合法，不應准許。
四、從而，原裁定駁回抗告人追加之訴及假執行之聲請，並無違
    誤。抗告意旨指摘原裁定不當，聲明廢棄；為無理由，應予
    駁回。爰裁定如主文。
中　　華　　民　　國　 108　　年　　12　　月　　31　　日
                民事第二十庭 
                      審判長法　官  陳雅玲
                            法　官　林玉蕙　　
                            法　官　吳燁山　　
正本係照原本作成。
本裁定除以適用法規顯有錯誤為理由外，不得再抗告。如提起再
抗告，應於收受送達後10日內委任律師為代理人向本院提出再抗
告狀。並繳納再抗告費新臺幣１千元。
中　　華　　民　　國　　109 　年　　1 　　月　　3 　　日
　　　　　　　　　　　　　    書記官  鄧瑄瑋